臺灣高等法院臺中分院民事裁定
110年度聲字第209號
聲  請  人  王智富  

相  對  人  陳進耘  
            陳文龍  
            賀衡生  
共      同
訴訟代理人  陳進耘  
上列當事人間請求損害賠償上訴事件（本院民國110年度上更一
字第45號），聲請人聲請訴訟救助，本院裁定如下：
    主    文
聲請駁回。
    理    由
一、聲請意旨略以：聲請人於本院為訴之追加，本應繳納追加請
    求相對人連帶給付新臺幣（下同）83萬2072元之裁判費1萬2
    326元。惟聲請人年所得僅3萬0246元，名下現有共有不動產
    ，為父親所留之遺產，未經法院裁判遺產分割前，不得自由
    處分，顯見生活窘困，實無力再繳納裁判費，爰依民事訴訟
    法第107條規定，聲請准予訴訟救助等語。
二、按當事人無資力支出訴訟費用者，法院應依聲請，以裁定准
    予訴訟救助，民事訴訟法第107條第1項前段定有明文。所謂
    無資力係指窘於生活，且缺乏經濟信用者而言。申言之，若
    非取給於自己或家族所必需之生活費不能支出訴訟費用，且
    無籌措款項以支出訴訟費用之信用技能，方能謂之為無資力
    支出訴訟費用（最高法院103年台聲字第1163號裁判參照）
    。又此項請求救助之事由，依同法第109條第2項及第284條
    之規定，應提出能即時調查之證據以釋明之。法院調查聲請
    人是否無資力支出訴訟費用，專就聲請人提出之證據為之，
    如聲請人未提出證據，或依其提出之證據，未能信其無資力
    支出訴訟費用之主張為真實，即應將其聲請駁回，並無派員
    調查之必要（最高法院108年台抗字第433號裁定參照）。又
    當事人於下級審曾經繳納裁判費，而於訴訟進行中不能釋明
    其經濟情況確有重大之變遷，不得遽為聲請訴訟救助（最高
    法院110年度台聲字第2323號裁定參照）。
三、經查，聲請人就其與相對人間損害賠償上訴事件（本院109
    年度上字第151號），經最高法院110年度台上字第1839號判
    決，將關於聲請人對相對人請求部分廢棄，發回本院以110
    年度上更一字第45號審理（下稱本案訴訟）前，聲請人已分
    別於發回前第一、二、三審各繳納裁判費3萬6937元、5萬54
    05元、5萬5405元，有各審級法院自行收納款項收據在卷可
    稽（詳原審卷第39、347頁，本院151號卷第6頁，最高法院1
    839號卷第290頁），足見其非全無資力。而聲請人所提109
    年度綜合所得稅各類所得資料清單、全國財產稅總歸戶財產
    查詢清單（詳本院卷第17至19頁），尚不足以釋明其經濟狀
    況於訴訟進行中有重大之變遷，且已窘於生活並缺乏經濟上
    之信用，無籌措款項以支出訴訟費用之信用技能。至於聲請
    人另案分割遺產訴訟事件，雖經最高法院106年度台聲字第1
    240號裁定准予訴訟救助（詳本院卷第23至24頁），然此究
    與本案訴訟無關，本院並不受其拘束。是依上開說明，聲請
    人對其訴之追加部分聲請訴訟救助，為無理由，不應准許。
四、據上論結，本件聲請為無理由，爰裁定如主文。
中　　華　　民　　國　　110 　年　　11　　月　　29　　日
                民事第二庭  審判長法　官  楊國精
　　　　　　　　　　　      　　　法　官  李立傑 
　　　　　　　　　　　      　　　法　官  陳得利
正本係照原本作成。       
如不服本裁定應於裁定送達後10日內向本院提出抗告理由狀（須
按他造人數附具繕本），並繳納抗告裁判費新台幣1000元。因疫
情而遲誤不變期間，得向法院聲請回復原狀。

                                  書記官  王譽澄
　　　　　　　　　　　　　　　　　
中　　華　　民　　國　　110 　年　　11　　月　　29　　日